臺灣苗栗地方法院刑事判決　　　　　　　 95年度易字第695號
公　訴　人　臺灣苗栗地方法院檢察署檢察官
被　　　告　丙○○
上列被告因詐欺案件，經檢察官提起公訴（95年度偵字第3075號
），本院判決如下：
    主  文
丙○○意圖為自己不法之所有，以詐術使人將本人之物交付，未
遂，處拘役伍拾日，如易科罰金，以銀元參佰元即新臺幣玖佰元
折算壹日。
    事  實
一、丙○○意圖為自己不法之所有，於民國95年5 月8日下午3時
　　許，前往苗栗縣通霄鎮○○里○○路段第666 地號、由謝文
　　相所經營之「世介青檳榔攤」，向看店之甲○○買檳榔並表
　　示要找老闆，因甲○○告以老闆不在，丙○○即向甲○○訛
　　稱：有人檢舉該店違規營業，警察將會來臨檢查抄等語；並
    留下名片予甲○○，要求甲○○轉告老闆與其連絡，其會聯
    絡警察關說處理。嗣甲○○將上情轉告謝文相，惟謝文相並
    未予理會，丙○○乃於同月10日下午4 時許，前往同鎮五北
    里其舊識乙○所經營之「彩虹檳榔攤」，向乙○誆稱：警察
    很快就要去「世介青檳榔攤」臨檢，並以手勢暗示若給錢其
    有辦法將此事搓掉，要求乙○立即將此事轉告甲○○等語，
    惟因乙○未能聯絡上甲○○，丙○○乃以字條留下聯絡電話
    ，要求乙○將上情轉達甲○○，冀圖以此詐術，使謝文相陷
    於錯誤而交付金錢。嗣乙○於95年5 月11日下午2 時許，在
    苗栗縣苑裡鎮之某菜市場巧遇甲○○，乃將丙○○要錢關說
    之意轉達，甲○○亦將之轉告謝文相，惟因謝文相不予理會
    而未能得逞。嗣於同年月11日下午2 時許，苗栗縣警察局通
    霄分局通霄派出所員警，接獲匿名民眾電話檢舉「世介青檳
    榔攤」內有人在陪酒而前往調查，經甲○○告以上情並提出
    丙○○所交付之名片而查獲。
二、案經苗栗縣警察局通霄分局報告臺灣苗栗地方法院檢察署檢
    察官偵查起訴。
    理  由
一、訊據被告丙○○固坦承其有於95年5月8日至「世介青檳榔攤
    」告知甲○○警察即將來臨檢，要其多加注意等語，惟矢口
    否認有何上開詐欺取財之犯行，辯稱：其與乙○為舊識，知
    悉乙○係「世介青檳榔攤」之老闆，其於95年 5月初至苗栗
    市公所工商課辦事，得知警察近日將有臨檢檳榔攤之舉動，
    乃出於好意欲告知乙○將有警察取締臨檢，其第 1次至「世
    介青檳榔攤」，經甲○○告知老闆不在，便留下名片 1張供
    聯絡後離去，第 2次又去「世介青檳榔攤」，經甲○○告知
    ，始知乙○已經離開，另行經營「彩虹檳榔攤」，遂轉往乙
    ○經營之「彩虹檳榔攤」，告訴乙○警察要來臨檢，最好小
    心點等語，因乙○稱已遺失其電話，乃撕下1 張紙書寫電話
    供聯絡後便離去，其並無向甲○○及乙○表示若給予金錢，
    可代為關說以使警察取消臨檢云云。
二、惟查：
  (一)證人甲○○於本院審理時具結後證稱：「（檢察官問：妳之
    前有沒有看過丙○○？）有。」、「（檢察官問：妳現在在
    哪裡工作？）苗栗縣通霄鎮○○里○○路段第6 66地號的『
    世介青檳榔攤』。」、「（檢察官問：95年5月8日下午時，
    丙○○有沒有到『世介青檳榔攤』？）有，他有去買檳榔。
    」、「（檢察官問：丙○○除了去買檳榔之外，還有跟妳說
    什麼嗎？）他除了買檳榔以外，他說你們老闆在不在，我說
    不在，他說告訴你們老闆我在找他，後來他就走了，他走了
    之後，就去『彩虹檳榔攤』找乙○，後來乙○打電話給我說
    ，丙○○在找我老闆，乙○就跟我說要我老闆跟丙○○聯絡
    ，後來我老闆沒有跟丙○○聯絡。隔了幾天，丙○○又來買
    檳榔，他又說妳老闆有沒有在，我說不在，後來丙○○就去
    『彩虹檳榔攤』跟乙○講，後來我就不知道什麼事情了，丙
    ○○跟乙○講什麼我不知道，這要問乙○。」、「（檢察官
    問：丙○○來你們檳榔攤時，是否有留1 張名片給妳？）是
    的，他叫我把名片交給老闆，要跟他聯絡…」、「（檢察官
    問：提示偵卷第22頁，當初丙○○給妳的名片是否是這張？
    ）是的。」、「（檢察官問：丙○○為什麼要叫妳告訴妳老
    闆打電話給他聯絡？）這我不知道，我老闆沒有打電話給他
    。」、「（檢察官問：是否是因為丙○○有跟妳講說你們八
    大行業有警察要來查？）是的。」、「（檢察官問：妳剛才
    說後來的事情要問乙○，是否如此？）是的」、「（檢察官
    問：後來乙○是怎麼跟妳說的？）丙○○到我們店裡之後，
    我有1 天上街去買菜，我遇到乙○，乙○問我有沒有打電話
    給丙○○，我跟乙○說我為什麼要打電話給他，然後乙○就
    跟我比了1個手勢（代表金錢的圓圈手勢），我跟乙○說為
    什麼要拿錢給丙○○，我說不管他，後來丙○○就沒有來了
    。」、「（檢察官問：乙○跟妳比那個手勢，代表什麼意思
    ？）就是丙○○要錢。」、「（檢察官問：你們又沒有欠丙
    ○○錢或是得罪丙○○，為什麼他要跟你們要錢？）我猜可
    能是他要告訴我們說警察要來臨檢八大行業。」、「（檢察
    官問：你們老闆謝文相在地檢署作證時，說妳有講到說丙○
    ○有表示他可以聯絡警察幫你們處理一些事情，可以叫警察
    不要來臨檢，妳有這樣跟你們老闆講嗎？）是的，我有跟我
    老闆講說，丙○○的意思是說可以跟警察講，請警察不要常
    常來我們這邊臨檢。」「（檢察官問：丙○○為什麼要透過
    乙○跟妳表示？）丙○○認識乙○。」、「（檢察官問：乙
    ○之前是否在你們『世介青檳榔攤』工作過？）工作有 1年
    ，在95年2 月底離開。」、「（審判長問：妳在警詢、偵查
    中所述，是否實在？）實在。」等語（參9 5年度易字第695
    號卷第39至43頁）。另據伊於檢察官訊問時結證稱：「（檢
    察官問：何業？）受僱於通霄鎮元平里世介青檳榔攤。」、
    「（檢察官問：是否認識丙○○？）不認識。」、「（檢察
    官問：丙○○今年5月8日下午有到妳的檳榔攤？）是。」、
    「（檢察官問：丙○○到你店裡做何事？）當時他到我店裡
    買檳榔跟我說要找老闆，我跟他說老闆不在，他就叫我老闆
    打電話給他，還拿1 張名片給他，就是卷內這張名片。他說
    八大行業警察要來查，我跟他說我又沒有違法，他就說反正
    叫你老闆打電話給我。然後我不理他，他就走了。但是他連
    續來了3天，都來問我有無告訴我老闆。第1天有來說八大行
    業要查，後來第2天、第3天來都沒有說八大的，只問我有無
    告訴老闆。」、「（檢察官問：他跟妳說後，妳有無跟老闆
    說？）我有跟老闆謝文相說，但是我老闆說不要理他。」、
    「（檢察官問：丙○○有無說要找妳老闆做什麼？）他說八
    大要來查，要我老闆打電話給他，他好像說是要關說，但是
    沒有跟我們說要我們做何事。但是他有跟另1 攤的彩虹檳榔
    攤的老闆乙○打電話給我，叫我過去，說丙○○有事要找我
    。」、「（檢察官問：彩虹檳榔攤的老闆乙○有無跟妳說丙
    ○○要做什麼？）我是在街上遇到乙○，他用手勢跟我比 1
    個錢的樣子。說丙○○要錢的意思。」、「（檢察官問：乙
    ○是否有跟你說警察要去臨檢？）他說是丙○○說的。」、
    「（檢察官問：妳或妳老闆有無拿錢給丙○○？）沒有。我
    們不知道要拿多少。」等語（以上參95年度偵字第3075號卷
    第27至28頁）。
  (二)是由證人甲○○上開證詞，徵諸伊於警詢時之陳述（參同上
    偵卷第7至9頁，甲○○於警詢時之陳述，係被告以外之人於
    審判外之陳述，原無證據能力，但本院審理時，甲○○於具
    結後證稱在警詢時之陳述實在。則甲○○於警詢時之陳述，
    在本院審理時，即係伊證述內容之一部，自有證據能力，附
    此敘明。）可知伊係證稱在「世介青檳榔攤」工作，原本並
    不認識被告。被告於95年5月8日到伊工作之「世介青檳榔攤
    」要找老闆，經伊告知被告老闆不在，被告遂以「八大行業
    警察要來查，叫你老闆打電話給我」，並表示可以代為關說
    處理等語，並留下1張名片後離去。被告並連續於其後2天至
    「世介青檳榔攤」，問伊有無將警察要來臨檢一事轉告老闆
    。被告並另行央求曾於「世介青檳榔攤」工作之乙○，希望
    乙○以電話轉告伊，若給予其金錢，則被告可代為處理警察
    臨檢等語。嗣因伊於95年5月11日下午2時許，在苑裡鎮街上
    遇到乙○，乙○並當面將被告所稱警察將去「世介青檳榔攤
    」臨檢一事告知伊，並以手指圓圈意指金錢的手勢，表示被
    告要錢來處理警察臨檢，惟伊與「世介青檳榔攤」老闆謝文
    相因被告並無言明金錢數額多寡，遂未與被告聯絡等情。
  (三)證人乙○於檢察官訊問時結證稱：「（問：本件警詢是否實
    在？）實在」、「（問：丙○○是否見過面？）見過，以前
    我在世介青經營時，他常來買檳榔。」、「（問：今年5 月
    丙○○叫妳轉達何事？）丙○○以為我還在世介青上班，跑
    到那裡去找我，後來找不到就來到我現在的彩虹檳榔攤找我
    ，他說去找甲○○跟她說有警察要來取締臨檢，要她處理，
    但甲○○不理他，我跟他說跟我無關，所以叫他自己去跟甲
    ○○說，但是他有叫我轉達跟甲○○說要把他搓掉，並留 1
    張電話給我，要我交給甲○○，叫甲○○跟他聯絡。」、「
    （問：丙○○有無說要拿錢或做手勢來處理？）他只說要去
    搓掉，手有比一下，但不知道他比什麼。」、「（問：後來
    妳有無轉達甲○○？）有在菜市場遇到她，我跟她說賴記者
    找他的事，要甲○○快去處理。甲○○說她知道。」、「（
    問：甲○○稱說你有跟她比像要錢的手勢，有何意見？）我
    有跟甲○○說要趕快搓掉。」、「（問：提示警詢筆錄，有
    何意見？）我當時他到檳榔攤手一直比手勢，一直比來比去
    ，要我跟她轉達要搓掉。」（參同上偵卷第35至36頁），另
    據伊於本院審理時具結後證稱被告當時有以意指金錢的手勢
    表示要趕快搓掉，於警詢、偵查時所述實在等語（參同上審
    卷第44頁）。
  (四)是由證人乙○上開證詞，斟酌伊於警詢時之陳述（參偵卷第
    10至12頁，乙○於警詢時之陳述，具有證據能力之理由，同
    本件理由欄二(二)有關甲○○警詢筆錄部分）可知伊係證稱被
    告因常去「世介青檳榔攤」買檳榔因而熟識，被告於9 5年5
    月初時以為伊尚在「世介青檳榔攤」上班，後發現伊改在「
    彩虹檳榔攤」工作，被告因先前至「世介青檳榔攤」告知甲
    ○○警察要來臨檢，可以拿錢代為處理一事未遭甲○○理會
    。被告乃請求伊轉達甲○○警察要來臨檢，並以手勢說要趕
    快拿錢搓掉即交與被告金錢幫忙處理，復留下1 張電話字條
    ，要伊轉交甲○○供聯絡被告之用。嗣於9 5年5月11日下午
    2 時許，伊在苑裡鎮某菜市場遇到甲○○時，亦向甲○○轉
    告並模仿被告上開手勢表達被告希望給錢來處理警察臨檢一
    事等情。
  (五)衡諸證人甲○○及乙○之上述證詞，可知渠等證詞彼此吻合
    ，此外，復有被告名片及電話字條各1 張在卷可稽。足證被
    告因常至「世介青檳榔攤」向乙○買檳榔因而熟識，但乙○
    嗣後離開「世介青檳榔攤」另至「彩虹檳榔攤」工作。被告
    於95年5月初因故得知警察即將臨檢檳榔攤等特殊行業之消
    息，明知警察臨檢特殊行業為公權力之行使，非其能力所能
    阻擋撼搖，竟仍基於意圖為自己不法之所有，除自行至「世
    介青檳榔攤」向甲○○以謊稱警察將來臨檢，如給予金錢，
    其有能力代為處理等語，並留下1 張名片以聯絡之詐術外。
    被告復透過原本在「世介青檳榔攤」工作之乙○，藉乙○與
    「世介青檳榔攤」之甲○○為老同事關係，向乙○訛稱警察
    將去「世介青檳榔攤」臨檢，並留下電話請伊代為轉達甲○
    ○可以拿錢來處理等情。雖被告辯稱：伊係與乙○為好友，
    根本不認識甲○○，其以為乙○仍在「世介青檳榔攤」工作
    ，基於好意至「世介青檳榔攤」提醒乙○要注意小心警方會
    來臨檢，並非要詐欺甲○○及謝文相等語。經查，被告於95
    年5月8日第1 次便至「世介青檳榔攤」找老闆，經甲○○告
    知老闆不在後便赴「彩虹檳榔攤」找乙○，被告斯時應即知
    「世介青檳榔攤」已與乙○無關，則被告若要好意提醒乙○
    小心警方臨檢，則於此時便可提醒而達目的，更無須於連續
    2 天一再至「世介青檳榔攤」問甲○○詢問有無將警察臨檢
    一事轉達予老闆之必要。復衡諸證人甲○○與被告並不熟識
    ，亦無恩怨或仇恨；證人乙○亦為被告之朋友，徵諸常情，
    渠等實無由羅織罪名誣陷被告之理。末按被告於本院審理時
    提出95年10月28日錄音帶1卷及其譯文1份，陳稱錄音內容略
    為其與乙○間之對話，證明被告並無向甲○○表示可以用錢
    來擺平警察臨檢等語。惟被告以外之人於審判外之陳述，除
    法律有規定者外，不得作為證據，刑事訴訟法第159條第1項
    定有明文。此外，最高法院86年臺上字第91 7號刑事判決意
    旨亦可供參照。是被告提出之錄音帶及譯文內容，為證人乙
    ○於審判外之陳述，證人乙○既已於本院審理時具結後為上
    開證述，自應以伊之上開證述為認定被告犯行有無之依據，
    不得以無證據能力之錄音內容述作為對被告有利之認定。綜
    上，被告辯稱係基於好意提醒，並無詐欺之犯行等語，顯為
    避重就輕之詞，不足採信。
三、綜上，被告之辯解，顯為臨訟卸責之詞，不足為採。此外，
    復有證人乙○、甲○○指認被告丙○○口卡片、照片、苗栗
    縣警察局通霄分局受理各類案件紀錄表、被告丙○○名片、
    電話字條各1 張在卷可佐，被告詐欺取財未遂犯行，洵堪認
    定，應依法論科。
四、查被告行為後，刑法業於94年2月2日修正公布，95年7月1日
    起施行。按行為後法律有變更者，適用行為時之法律，但行
    為後之法律有利於行為人者，適用最有利於行為人之法律，
    修正後刑法第2條第1項定有明文。此條規定係規範行為後法
    律變更所生新舊法律比較適用之準據法，本身尚無新舊法比
    較之問題，於新法施行後，應一律適用新法第2條第1項之規
    定，為「從舊從輕」之比較，先予敘明。再按本次法律變更
    ，比較時應就罪刑有關之共犯、未遂犯、想像競合犯、牽連
    犯、連續犯、結合犯，以及累犯加重、自首減輕暨其他法定
    加減原因（如身分加減）與加減例等一切情形，綜其全部罪
    刑之結果而為比較（最高法院95年度第 8次刑庭會議決議參
    照）。經查：修正前刑法第26條前段係規定：「未遂犯之處
    罰，得按既遂犯之刑減輕之。」；修正後刑法第 25條第2項
    則規定：「未遂犯之處罰，以有特別規定者為限，並得按既
    遂犯之刑減輕之。」，有關未遂犯得按正犯之刑減輕之規定
    ，二者規定尚無不同，僅條號由修正前刑法第26條前段移列
    於修正後刑法第25條第 2項，是修正後之法律並非有利於被
    告。再刑法第41條第1 項前段關於易科罰金之規定，修正前
    規定：「犯最重本刑為5 年以下有期徒刑以下之刑之罪，而
    受6 個月以下有期徒刑或拘役之宣告，因身體、教育、職業
    、家庭之關係或其他正當事由，執行顯有困難者，得以 1元
    以上3元以下折算1日，易科罰金」，修正後規定：「犯最重
    本刑為5年以下有期徒刑以下之刑之罪，而受6個月以下有期
    徒刑或拘役之宣告者，得以新臺幣1千元、2千元或 3千元折
    算1 日，易科罰金」，比較修正前、後之法律，以修正前之
    法律較有利於被告。爰依修正後刑法第2條第1項前段之規定
    ，適用行為時即修正前刑法之相關規定，及罰金罰鍰提高標
    準條例第1 條前段、修正前罰金罰鍰提高標準條例第2 條之
    規定予以處斷。
五、按刑法第339條第1項詐欺取財罪之成立，以意圖為自己或第
    三人不法之所有，以詐術使人將本人或第三人之物交付為要
    件。故必行為人有不法所有意圖，並以詐術使人交付財物，
    始能成立。本件被告於施用詐術之後，因「世介青檳榔攤」
    之負責人尚未交付財物，致未得逞。核其所為，係犯刑法第
    33 9條第3 項、第1 項之詐欺取財未遂罪。被告著手於犯罪
    行為之實施而未得手，屬於未遂犯，應依修正前刑法第26條
    前段之規定，減輕其刑。爰審酌被告曾有詐欺前科（未構成
    累犯），此有臺灣高等法院被告前案紀錄表1 份在卷供參，
    其素行不佳，且尚有工作能力，竟不思循正途賺取所需，圖
    以上述詐騙行為獲取財物，實不足取。復衡酌其犯罪之動機
    、目的、手段，及其詐欺犯行尚未得逞，暨犯後仍卸詞否認
    犯行，態度不佳等一切情狀，量處如主文所示之刑，並依修
    正前刑法第41條第1 項前段之規定，諭知易科罰金之折算標
    準，以資懲儆。
據上論斷，應依刑事訴訟法第299條第1項前段，刑法第2條第1項
前段、第339條第3項、第1項、 修正前刑法第26條前段、修正前
刑法41條第1項前段，罰金罰鍰提高標準條例第1條前段、修正前
罰金罰鍰提高標準條例第 2條，現行法規所定貨幣單位折算新臺
幣條例第2條，判決如主文。
本案經檢察官魏宏安到庭執行職務
中　　華　　民　　國　　96　　年　　1　　月　　3  　　日
                  刑事第三庭  審判長法　官  柳章峰
                                    法　官　吳國聖
                                    法  官  呂曾達
以上正本證明與原本無異。
如不服本判決，應於判決送達後10日內向本院提出上訴狀（應抄
附繕本）。告訴人或被害人如對於本判決不服者，應具備理由請
求檢察官上訴，其上訴期間之計算係以檢察官收受判決正本之日
期為準。
                                    書記官  許千士
中　　華　　民　　國　　96　　年　　1 　　月　　3 　　日
附錄本判決論罪之法條：
刑法第339條第1項、第3項。
中華民國刑法第339條
（普通詐欺罪）
意圖為自己或第三人不法之所有，以詐術使人將本人或第三人之
物交付者，處5 年以下有期徒刑、拘役或科或併科1 千元以下罰
金。
以前項方法得財產上不法之利益或使第三人得之者，亦同。
前二項之未遂犯罰之。
